臺灣高等法院花蓮分院刑事判決
110年度上易字第64號
上  訴  人  臺灣花蓮地方檢察署檢察官
被      告  黃品璇




上列上訴人因被告詐欺案件，不服臺灣花蓮地方法院110年度易
字第5號中華民國110年8月25日第一審判決（起訴案號：臺灣花
蓮地方檢察署109年度偵字第4892、4893、4894、4895號），提
起上訴及移送併辦（臺灣花蓮地方檢察署110年度偵字第4265、4
266號），本院判決如下：
    主  文
原判決撤銷。
黃品璇幫助犯詐欺取財罪，處有期徒刑貳月，如易科罰金，以新
臺幣壹仟元折算壹日。緩刑貳年。
    事  實
一、黃品璇知悉金融機構帳戶係個人理財之重要工具，為攸關個
    人財產、信用之表徵，如將金融機構帳戶之金融卡及密碼提
    供予不熟悉之他人使用，將可能遭詐欺集團成員作為詐欺被
    害人並指示被害人匯入帳戶之用。其因欲借款，透過網路刊
    登之貸款訊息，以通訊軟體LINE與真實姓名、年籍均不詳，
    自稱「鍾○」之人聯絡，得悉對方要求需提供金融機構帳戶
    金融卡與密碼後方能申貸，依其社會經驗及智識程度，已可
    預見提供銀行帳戶資料予他人使用，極易遭人利用作為與財
    產有關犯罪之工具，然因缺錢，仍基於容任該結果發生亦不
    違背其本意之不確定幫助詐欺取財犯意，於民國109年9月14
    日14時許，在○○縣○○區○○○路之○○超商內，將其向如附表一
    所示金融機構申辦之帳戶金融卡，以店到店方式，一次寄送
    與「鍾○」使用，並將上開金融卡密碼以LINE告知「鍾○」，
    容任「鍾○」及所屬詐欺集團使用如附表一所示帳戶遂行詐
    欺取財犯罪。「鍾○」及所屬詐欺集團不詳成員（無證據證
    明成員中有未滿18歲之人）取得黃品璇交付之如附表一所示
    帳戶金融卡（含密碼）後，共同意圖為自己不法所有，基於
    詐欺取財（無證據證明為3人以上共犯之）之犯意聯絡，於
    如附表二所示時間，分別向如附表二「告訴人或被害人」欄
    所示之人，各施以如附表二「詐欺方式」欄所示之詐術，致
    使如附表二「告訴人或被害人」欄所示之人均陷於錯誤，各
    自將如附表二「金額」欄所示款項匯款或轉帳至如附表二「
    存入帳戶」欄所示金融機構帳戶內。嗣如附表二「告訴人或
    被害人」欄所示之人發覺受騙報警處理，始循線查悉上情。
二、案經劉○、林○女、劉○銓、何○清訴由花蓮縣警察局新城分局
    報告臺灣花蓮地方檢察署檢察官偵查後起訴；暨蔡○吉訴由
    高雄市政府警察局岡山分局；江○珮訴由南投縣政府警察局
    仁愛分局報告臺灣花蓮地方檢察署檢察官偵查後移送併辦。
    理  由
一、證據能力：
　  按被告以外之人於審判外之陳述，雖不符刑事訴訟法第159
    條之1至第159條之4之規定，而經當事人於審判程序同意作
    為證據，法院審酌該言詞陳述或書面陳述作成時之情況，認
    為適當者，亦得為證據；當事人、代理人或辯護人於法院調
    查證據時，知有刑事訴訟法第159條第1項不得為證據之情形
    ，而未於言詞辯論終結前聲明異議者，視為有前項之同意，
    刑事訴訟法第159條之5第1項、第2項分別定有明文。經查，
    本判決下列所引用被告以外之人於審判外之陳述（包括書證
    ），檢察官、被告黃品璇於本院中均表示不爭執其證據能力
    ，同意作為證據等語（見本院卷第142頁），亦未於言詞辯
    論終結前聲明異議，本院審酌上開證據資料製作時之情況，
    尚無違法不當及證明力明顯過低之瑕疵，亦認為以之作為證
    據應屬適當，揆諸前開規定，認前揭證據資料有證據能力。
    至本判決所引用之非供述證據，檢察官及被告於本案言詞辯
    論終結前，均未爭執其證據能力，且查無非法或不當取證之
    情事，復為證明本案犯罪事實所必要之重要關係事項，認均
    有證據能力，合先敘明。
二、認定犯罪事實所憑之證據及理由： 
    上揭犯罪事實，業據被告坦承不諱且認罪（見本院卷第86頁
    ），並有如附表二「證據」欄所示各項證據附卷可稽（卷證
    出處見附表二該欄所示），足徵被告前開出於任意性之自白
    與事實相符，堪以採信。本案事證明確，被告犯行，堪以認
    定，應依法論科。
三、論罪：
　㈠按刑法上所稱之幫助犯，係對於犯罪與正犯有共同之認識，
    而以幫助之意思，對於正犯資以助力，而未參與實施犯罪之
    行為者而言（最高法院49年台上字第77號判決參照）。查詐
    騙集團成員共同意圖為自己不法之所有，基於詐欺取財之犯
    意聯絡，向如附表二「告訴人或被害人」欄所示之人施用詐
    術並取得款項，所為係犯刑法第339條第1項之詐欺取財罪。
    惟被告單純提供帳戶之行為，尚不能逕與詐欺集團成員向上
    開人等施予詐術之行為等價齊觀，亦無其他證據證明被告曾
    參與詐欺犯行之構成要件行為，故被告應僅係對於他人遂行
    之詐欺犯行資以助力。核被告所為，係犯刑法第30條第1項
    前段、第339條第1項詐欺取財罪之幫助犯。
  ㈡如附表二編號3所示告訴人劉○銓係於密切時間內，將新臺幣
    （下同）49,999元、49,999元轉帳至如附表一編號1所示被
    告郵局帳戶內，被告幫助之正犯既於密切之時間內實行犯行
    ，並侵害同一人（劉○銓）之財產法益，各行為之獨立性極
    為薄弱，主觀上亦係出於同一詐欺之犯意，依一般社會健全
    觀念，應視為數個舉動之接續施行，合為包括之一行為予以
    評價為當，故應論以接續犯而以一罪論。又被告以一提供如
    附表一所示金融帳戶之行為，幫助詐欺集團之成員向如附表
    二「告訴人或被害人」欄所示之人詐得財物，係以單一行為
    而觸犯數個幫助詐欺取財罪，為同種想像競合犯，應依刑法
    第55條前段之規定論以一罪。被告未實際參與詐欺犯行，對
    詐騙集團施以助力，所犯情節較正犯輕微，亦無證據證明被
    告因此有何所得，爰依刑法第30條第2項規定，按正犯之刑
    減輕之。
  ㈢臺灣花蓮地方檢察署110年度偵字第4265、4266號併辦意旨書
    所載之犯罪事實，與檢察官起訴書業已敘及之部分有想像競
    合之裁判上一罪關係，自為起訴效力所及，本院自應併予審
    理。
四、撤銷改判之理由及量刑：：　　　
  ㈠原審未予詳查，遽為被告無罪之判決，容有未洽。檢察官上
    訴意旨執此提起上訴為有理由，自應由本院將原判決撤銷，
    另為適法之判決。　　
　㈡爰以行為人之責任為基礎，審酌被告提供金融機構帳戶資料
    幫助詐欺集團成員使用，紊亂社會正常交易秩序及交易安全
    ，使不法之徒藉此輕易於詐騙後取得財物，並令司法偵查機
    關難以追查詐欺犯罪人之真實身分以阻犯行，所為實屬不該
    ；惟念被告犯後終能於本院中坦承犯行，且於本院準備程序
    中與告訴人劉○、江○珮、蔡○吉達成和解，告訴人林○女、被
    害人何○清則均表示不需被告賠償，此有本院準備程序筆錄
    （見本院卷第205頁至第208頁）、本院111年4月13日、同年
    5月12日公務電話紀錄（見本院卷第145、197頁）附卷可參
    ，另被告雖有意願與告訴人劉○銓商談賠償事宜，但因告訴
    人劉○銓經本院合法通知均未到庭，致被告無法與其洽談和
    解，堪認被告確有幡然悔悟之心；兼衡被告目前在餐飲店打
    工，月收入約28,000元，每月必需支付租金7,000元，及分
    期攤還先前貸款本利計8,000元，經濟壓力龐大，以及被告
    於本案之犯罪動機、目的、手段，暨告訴人劉○、江○珮、蔡
    ○吉均表示請對被告從輕量刑、被害人何○清表示不追究被告
    責任等意見之上開各點情狀，量處如主文所示之刑，並諭知
    易科罰金之折算標準。
五、緩刑之說明：　
　　被告前未曾因故意犯罪受有期徒刑以上刑之宣告，有臺灣高
    等法院被告前案紀錄表在卷可查（見本院卷第243-245頁）
    ，其因經濟困窘，一時失慮，偶罹刑章，於本院中已坦承犯
    行，應已反躬自省，又考量被告年紀尚輕，現有正當工作，
    日後仍有可為，倘令其入監服刑，恐未收教化之效，先受與
    社會隔絕之害，經此偵審教訓，當知所警惕，戒慎自律，若
    能繼續在社會中就業，發揮所長，仍值期待有所作為，進而
    彌補被害人等之損失及回饋社會，應更符合刑期無刑所欲達
    成之目的。復斟酌被告於本院準備程序中，業已與到庭之告
    訴人劉○、江○珮、蔡○吉達成和解，有本院準備程序筆錄（
    見本院卷第205頁至第208頁）在卷可稽，未到庭之告訴人林
    ○女、被害人何○清則均表示不需被告賠償，有本院111年4月
    13日、同年5月12日公務電話紀錄在卷可參（見本院卷第145
    、197頁）。是本院綜合上開各情，認對於被告所科之刑，
    以暫不執行為適當，爰依刑法第74條第1項第1款之規定，併
    予宣告如主文第2項所示之緩刑。
六、不予宣告沒收之理由：
　　被告固有將如附表一所示帳戶金融卡與密碼提供「鍾○」轉
    交本案詐欺集團成年成員遂行詐欺之犯行，惟卷內尚乏積極
    證據證明被告就此獲有報酬或因此免除債務，自無從遽認被
    告有何實際獲取之犯罪所得，爰不為沒收之諭知。
據上論斷，應依刑事訴訟法第369條第1項前段、第364條、第299
條第1項前段，判決如主文。
本案經檢察官曾開源起訴，檢察官王柏舜提起上訴，檢察官張立
中移送併辦，檢察官黃怡君到庭執行職務。 　　　
中　　華　　民　　國　　111 　年　　7 　　月　　15　　日
                  刑二庭審判長法  官  林慧英
　　　　　　　　　　　　　　　法  官  李水源
　　　　　　　　　　　　　　　法  官  謝昀璉 
以上正本證明與原本無異。
被告或得為被告利益上訴之人如不服本判決，應於收受送達後20
日內向本院提出上訴書狀，其未敘述理由者，並得於提起上訴狀
後20日內向本院補提理由書（均須按他造當事人之人數附繕本）
「切勿逕送上級法院」。
中　　華　　民　　國　　111 　年　　7 　　月　　15　　日
                              書記官  劉又華
附錄本判決論罪科刑法條：
中華民國刑法第30條
（幫助犯及其處罰）
幫助他人實行犯罪行為者，為幫助犯。雖他人不知幫助之情者，
亦同。
幫助犯之處罰，得按正犯之刑減輕之。
中華民國刑法第339條
（普通詐欺罪）
意圖為自己或第三人不法之所有，以詐術使人將本人或第三人之
物交付者，處5年以下有期徒刑、拘役或科或併科50萬元以下罰
金。
以前項方法得財產上不法之利益或使第三人得之者，亦同。
前二項之未遂犯罰之。
附表一
編號 戶名 金融機構名稱 帳號 備註（簡稱） 1 黃品璇 中華郵政股份有限公司 000-00000000000000號 被告郵局帳戶 2 黃品璇 國泰世華商業銀行 000-000000000000號 被告國泰世華銀行帳戶 3 黃品璇 第一商業銀行 000-00000000000號 被告第一銀行帳戶 4 黃品璇 中國信託商業銀行 000-000000000000號 被告中信銀行帳戶 


附表二
編號 告訴人或被害人 詐欺方式 存入時間 （民國） 金額（新臺幣） 存入帳戶 證據 1（原起訴書附表編號1） 告訴人劉○（本院準備程序中已達成和解，見本院卷第207-208頁） 詐欺集團成員假冒網路賣家，於109年9月17日17時57分許，撥打電話向劉○謊稱網路上誤訂多筆住宿消費，需操作自動櫃員機解除訂單云云，致劉○陷於錯誤而依指示操作，致轉出如金額欄所示款項。 109年9月17日18時31分  1萬2089元 被告郵局帳戶 （1）告訴人劉○109年9月17日警詢筆錄（花蓮縣警察局新城分局109年11月16日新警刑字第00000000000號卷《下稱第00000000000號警卷》第3頁至第4頁）。 （2）告訴人劉○提供之中國信託銀行自動櫃員機交易明細表（第00000000000號警卷第5頁）。 （3）中華郵政股份有限公司臺東郵局109年10月23日東營字第1092900338號函檢送被告郵局帳戶之開戶基本資料、交易明細表（第00000000000號警卷第177頁至第183頁）。 （4）中華郵政股份有限公司臺東郵局111年1月12日東營字第1112900004號函檢送被告郵局帳戶之歷史交易明細表（本院卷第113頁至第115頁）。 2（原起訴書附表編號2） 告訴人林○女（不需被告賠償，見本院卷第197頁） 詐欺集團成員假冒水電工程行職員，於109年9月17日14時34分許，撥打電話向林○女謊稱該工程行需款周轉，所以需先交付工程款項云云，致林○女陷於錯誤而依指示臨櫃匯款。 109年9月18日14時31分 （起訴書誤載為109年9月18日14時0分） 5萬元 被告國泰世華銀行帳戶 （1）告訴人林○女109年9月21日警詢筆錄（花蓮縣警察局新城分局109年11月16日新警刑字第0000000000號卷《下稱第0000000000號警卷》第3頁至第9頁）。 （2）告訴人林○女提供之雲林縣○○鎮○○○○○○0○○○0000000000號警卷第21頁）。 （3）國泰世華商業銀行存匯作業管理部109年11月6日國世存匯作業字第1090168047號函檢送被告國泰世華銀行帳戶之開戶基本資料、交易明細表（第0000000000號警卷第193頁至第197頁）。 （4）國泰世華商業銀行存匯作業管理部111年1月6日國世存匯作業字第1110001048號函檢送被告國泰世華銀行帳戶之往來資料（本院卷第77頁至第79頁）。 3（原起訴書附表編號3） 告訴人劉○銓（從未到庭，無從洽談和解） 詐欺集團成員假冒旅館人員，於109年9月17日17時19分許，撥打電話向劉○銓謊稱因訂房紀錄輸入有誤，需操作提款機解除設定云云，致劉○銓陷於錯誤，而依指示操作，致轉出如金額欄所示款項。 109年9月17日17時52分 4萬9999元（含轉帳手續費14元） 被告郵局帳戶 （1）告訴人劉○銓109年9月17日警詢筆錄（花蓮縣警察局新城分局109年11月16日新警刑字第00000000000號卷《下稱第00000000000號警卷》第3頁至第7頁）。 （2）告訴人劉○銓提供之網路銀行轉帳交易紀錄截圖（第00000000000號警卷第9頁）。 （3）中華郵政股份有限公司臺東郵局109年10月23日東營字第1092900338號函檢送被告郵局帳戶之開戶基本資料、交易明細表（第00000000000號警卷第187至第195頁）。 （4）中華郵政股份有限公司臺東郵局111年1月12日東營字第1112900004號函檢送被告郵局帳戶之歷史交易明細表（本院卷第113頁至第115頁）。　　     109年9月17日18時03分 4萬9999元（含轉帳手續費14元）   4（原起訴書附表編號4） 被害人何○清（不追究被告，亦不需賠償，見本院卷第145頁） 詐欺集團成員假冒蛋糕店店員，於109年9月17日19時47分許，撥打電話向何○清謊稱因訂購資料輸入有誤，需被害人操作提款機解除設定云云，致何○清陷於錯誤，而依指示操作，致轉出如金額欄所示款項。 109年9月17日20時24分 7123元 被告第一銀行帳戶 （1）被害人何○清109年9月17日警詢筆錄（花蓮縣警察局新城分局109年11月16日新警刑字第0000000000號卷《下稱第0000000000號警卷》第5頁至第8頁）。 （2）被害人何○清提供之華南銀行自動櫃員機交易明細表、何○清之郵局存摺封面及內頁明細（第0000000000號警卷第17頁至第19頁）。 （3）第一商業銀行林口工二分行2020年11月3日一林口工字第00046號函檢送被告第一銀行帳戶之開戶基本資料、存摺存款客戶歷史交易明細表（第0000000000號警卷第189頁至第197頁）。 5（即110年度偵字第4265號、第4266號併辦意旨書附表編號1） 告訴人蔡○吉（本院準備程序中已達成和解，見本院卷第205-206頁） 詐欺集團成員假冒FUNNOW網站○○○○○○店客服人員，於109年9月17日20時1分許，撥打電話向蔡○吉謊稱因工作人員疏失誤設信用卡將遭連續扣款，需操作自動櫃員機解除設定云云，致蔡○吉陷於錯誤而依指示操作，致轉出如金額欄所示款項。 109年9月17日20時37分 2萬7983元 被告第一銀行帳戶 （1）告訴人蔡○吉109年9月19日警詢筆錄（高雄市政府警察局岡山分局高市警岡分偵字第00000000000號卷《下稱第00000000000號警卷》第13頁至第16頁）。 （2）告訴人蔡○吉之網路銀行交易紀錄截取畫面（第00000000000號警卷第73頁）。 （3）第一商業銀行林口工二分行2020年11月19日一林口工字第00051號函檢送被告第一銀行帳戶開戶基本資料、存摺存款客戶歷史交易明細表（第00000000000號警卷第47頁至第65頁）。 6（即110年度偵字第4265號、第4266號併辦意旨書附表編號2） 告訴人江○珮（本院準備程序中已達成和解，見本院卷第205-206頁） 詐欺集團成員假冒○○○按摩店負責人，於109年9月17日16時36分許，撥打電話向江○珮謊稱因系統錯誤，誤將其設成會員，將自動扣款2萬元，需操作自動櫃員機解除設定云云，致江○珮陷於錯誤而依指示操作，致轉出如金額欄所示款項。 109年9月17日18時53分  2萬9985元 被告郵局帳戶 （1）告訴人江○珮109年9月17日警詢筆錄（南投縣政府警察局仁愛分局投仁警偵字第0000000000號卷《下稱第0000000000號警卷》第21頁至第27頁）。 （2）告訴人江○珮提供之華南銀行自動櫃員機交易明細表（第0000000000號警卷第71頁）。 （3）被告郵局帳戶開戶資料、客戶歷史交易清單（第0000000000號警卷第33頁至第41頁）。 （4）中華郵政股份有限公司臺東郵局111年1月12日東營字第1112900004號函檢送被告郵局帳戶之歷史交易明細表（本院卷第113頁至第115頁）。